【裁判字號】    95,易,777
【裁判日期】    951115
【裁判案由】    詐欺
【裁判全文】
臺灣臺南地方法院刑事判決               95年度易字第777號
公  訴  人  臺灣臺南地方法院檢察署檢察官
被      告  乙○○
上列被告因詐欺案件，經檢察官提起公訴（九十五年度偵字第八
五六七號），本院判決如下：
    主  文
乙○○連續意圖為自己不法之所有，以詐術使人將本人之物交付
，處有期徒刑捌月。
    事  實
一、乙○○明知其並無取得未上市之華宸科技股份有限公司（下
    稱華宸公司）股票之能力，竟基於意圖為自己不法所有之概
    括犯意，先於民國九十三年十月間，向友人甲○○佯稱其認
    識華宸公司內部人員，可以仲介出售華宸公司股票予甲○○
    等語，致甲○○陷於錯誤，信以為真，遂約定以每張新臺幣
    （下同）七萬八千元之價格購買三張股票，甲○○並於九十
    三年十月間在臺南縣永康市○○路之「三皇三家」餐廳，將
    欲購買三張股票共計二十三萬四千元之現金交付乙○○；乙
    ○○再於同年十一月間，復向甲○○訛稱華宸公司有員工欲
    離職，可趁此機會以原先每張華宸公司股票之半價四萬八千
    元之價格即可購得等語，致甲○○不疑有詐，陷於錯誤，而
    表示要再追加購買二張華宸公司之股票，甲○○並於同年十
    一月間在臺南縣永康市○○路與大橋二街交岔路口某便利商
    店前，將欲追加購買二張華宸公司股票之共計九萬六千元現
    金交付予乙○○，惟因乙○○並未依約於同年十二月間將上
    開甲○○欲購買之股票交付甲○○，且與甲○○斷絕聯絡，
    甲○○始知受騙。
二、案經甲○○訴由臺灣臺南地方法院檢察署檢察官偵查起訴。
    理  由
一、復華綜合證券股份有限公司（下稱復華公司）九十五年九月
    四日復券字第０九五０００六七三三號函（見本院卷第三十
    一頁），檢察官及被告乙○○於本院調查證據時，均知曉為
    審判外之書面陳述，係為傳聞證據，但既均表示同意作為證
    據，且本院審酌前開書面陳述作成之情況，認為適當，依刑
    事訴訟法第一百五十九條之五第一項規定，得為證據。又華
    宸公司之公司基本資料查詢表（見九十五年度交查字第二二
    八號偵查卷第四頁、第五頁），係經濟部就該公司之統一編
    號、資本、所在、設立或異動日期及經營項目等事項，以機
    械記錄方式列印而出之資料，非被告以外之人於審判外之言
    詞或書面陳述，並非傳聞證據，無刑事訴訟法第一百五十九
    條第一項之適用。至於告訴人甲○○於檢察事務官調查中之
    陳述，與審判中之陳述並無不符，該陳述與刑事訴訟法第一
    百五十九條之二規定不符，無須引為證據，核先敘明。
二、訊據被告對於其於九十三年十月間，向告訴人宣稱其能仲介
    出售華宸公司股票予告訴人，致告訴人與其約定以每張新臺
    幣七萬八千元之價格購買三張股票，並於同年十月間在臺南
    縣永康市○○路之「三皇三家」餐廳，將欲購買三張股票共
    計二十三萬四千元之現金交付被告，且被告再於同年十一月
    間，又向告訴人宣稱華宸公司有員工欲離職，可趁此機會以
    原先每張華宸公司股票之半價即四萬八千元之價格購得，致
    告訴人欲再追加購買二張華宸公司之股票，而於同年十一月
    間在臺南縣永康市○○路與大橋二街交岔路口某便利商店前
    ，將欲追加購買二張華宸公司股票之共計九萬六千元現金交
    付被告，然被告並未依約於同年十二月交付上揭股票予告訴
    人等情，固均為坦承，惟矢口否認詐欺犯行，並辯稱：當時
    係有一位名為「李義民」為我在復華公司開設帳戶買受華宸
    公司之股票，且我向「李義民」購得七張，因我覺得是賺錢
    之機會，遂向告訴人介紹購買，我並將告訴人交付購買華宸
    公司之現金全數交予「李義民」，委其代為購買，惟「李義
    成」嗣未將股票轉交予我，亦不知去向，且我本身購買之七
    張華宸公司之股票也賤價轉售，我既未向告訴人詐稱認識華
    宸公司內部人員，且係委託代購股票之「李義民」未將股票
    交付予我，我才無法向告訴人交付股票，我並無詐騙告訴人
    云云。經查：
  (一)被告先後於上揭時地，分別向告訴人收取告訴人欲購買華宸
    公司股票之現金二十三萬四千元及九萬六千元，然被告並未
    依約於九十三年十二月間交付告訴人欲購買之股票予告訴人
    等情，為告訴人指陳綦詳，且為被告所坦承，並有被告親立
    之聲明書一份在卷可稽（見九十五年度他字第八五九號偵查
    卷第二頁）。至於告訴人固稱其於九十三年十一月間係在臺
    南縣六甲頂某機車店前面交付九萬六千元等語，然被告堅詞
    該次係於臺南縣永康市○○路與大橋二街交岔路口某便利商
    店前向告訴人收取九萬六千元等語，且況被告對於先後二次
    向告訴人收取金錢之事實均為坦承，其並無刻意隱瞞或虛構
    交付金錢地點之必要，故告訴人第二次交付金錢予被告之地
    點，應係位於臺南縣永康市○○路與大橋二街交岔路口某便
    利商店前為是。
  (二)證人即告訴人除證稱：被告係先於九十三年十月間，向我宣
    稱其認識華宸公司內部人員，可以仲介出售華宸公司股票予
    我，我信以為真才約定以每張七萬八千元之價格購買三張股
    票，並因而交付購買股票之價金共計二十三萬四千元予被告
    ，且被告復於同年十一月間，係向我宣稱華宸公司有員工欲
    離職，可趁此機會以原先每張華宸公司股票之半價四萬八千
    元購得股票，我才因而要再追加購買二張華宸公司之股票，
    並再交付九萬六千元之價金予被告等語外，尚證稱：我將欲
    購買股票之金錢交付被告，並未聽過其要將金錢交予何人，
    且直至向被告提出本件告訴後，我才聽到其提到「李義民」
    這個人，之前從未曾聽過被告提到該人等語至明，且綜觀被
    告親立之聲明書，其內容僅記載被告經與告訴人在九十四年
    十二月間協商後，就被告應如何償還向告訴人之借款以及被
    告應如何處理上揭告訴人委託被告購買而未交付之股票等事
    宜達成協議，既未見提及「李義民」之隻字片語，更未曾言
    及「李義民」與上開購買股票一事之間有何關連，有上開聲
    明書一份可憑。再者被告從未曾於復華公司（含全省分公司
    ）開立買賣股票之帳戶，有復華公司九十五年九月四日復券
    字第０九五０００六七三三號函一份可憑，足見被告並無所
    謂透過「李義民」在復華公司開設帳戶買受華宸公司股票之
    情事，此外被告既未能提出任何足以顯示「李義民」身分之
    證據資料或連絡方法以供參憑，且就其辯稱之曾經向「李義
    民」購得華宸公司股票再轉賣之情，亦無任何證據資料可證
    為實。由上所述，告訴人係先後基於被告以其認識華宸公司
    內部人員而能仲介購買該公司股票，以及用半價即可購得該
    公司離職員工之華宸公司股票等鼓誘之語，始先後將欲購買
    股票之價金交付予被告，並未見有名為「李義民」之人介入
    之跡象，甚至直至被告業因無法按約交付股票予告訴人，致
    須於九十四年十二月間與告訴人協商處理之地步時，猶未見
    被告有何提及「李義民」此人或與此人相關之情形，再者被
    告不僅無法提出「李義民」身分之證據資料或連絡方法，亦
    無所謂曾透過「李義民」在復華公司開設帳戶買受華宸公司
    股票，或有何證據足認其曾有購得華宸公司股票而再行轉賣
    之狀況，根本無任何跡證足以顯示有被告所指之「李義民」
    此人之存在，則被告辯稱其係因委託代購股票之「李義民」
    未將股票交付，始無法履行向告訴人交付股票之約定云云，
    應屬空言不實之詞，無可為採。
  (三)被告本身並無因認識華宸公司內部人員而可仲介出售華宸公
    司股票，亦無具備得向華宸公司離職員工購買該公司股票之
    管道及能力，竟仍向告訴人虛偽宣稱其可透過上開方式為告
    訴人購得華宸公司之股票，致使告訴人誤信為真而交付購買
    股票之金錢，則被告意圖為自己不法所有之詐欺犯意，至為
    彰顯，殊不容其推諉卸責。事證明確，被告犯行洵堪認定。
二、核被告所為，係犯刑法第三百三十九條第一項之詐欺取財罪
    。按刑法第二條第一項規定：「行為後法律有變更者，適用
    行為時之法律。但行為後之法律有利於行為人者，適用最有
    利於行為人之法律」，被告行為後，刑法第五十六條連續犯
    之規定，業於九十四年二月二日修正公布刪除，並於九十五
    年七月一日施行，刪除連續犯之規定，雖非犯罪構成要件之
    變更，但顯已影響行為人刑罰之法律效果，自屬法律有變更
    ，依修正施行後刑法第二條第一項規定，比較新、舊法結果
    ，仍應適用較有利於被告之行為時法律即修正前之刑法論以
    連續犯（最高法院九十五年第八次刑事庭會議決議參照），
    是被告先後二次詐取取財之犯行，時間緊接、方法相同，犯
    罪構成要件亦相同，顯係基於概括犯意反覆實施，為連續犯
    ，應依刑法第二條第一項前段規定，依修正前刑法第五十六
    條連續犯之規定論以一罪，並加重其刑。爰審酌被告為一己
    之貪念，竟詐騙他人之金錢達二十八萬二千元，業侵害他人
    之財產，數額亦非稱低，且犯後猶飾詞否認犯行，犯後態度
    難認良好，惟念其先前未曾受有期徒刑以上刑之宣告，有臺
    灣高等法院被告全國前案紀錄表一份可參，素行尚非不良等
    一切情狀，量處如主文所示之刑。
據上論斷，應依刑事訴訟法第二百九十九條第一項前段，刑法第
二條第一項、第三百三十九條第一項，修正前刑法第五十六條，
刑法施行法第一條之一，判決如主文。
本件經檢察官丙○○到庭執行職務。
中    華    民    國    95    年    11    月    15    日
                  刑事第十一庭審判長法  官  張維君
                                    法  官  黃翰義
                                    法  官  陳威龍
以上正本證明與原本無異。
如不服本判決，應於收受送達後10日內向本院提出上訴書狀（應
附繕本）。
                                    書記官  鄭吉裕
中    華    民    國    95    年    11    月    15    日
附錄論罪科刑之法條：
刑法第三百三十九條第一項 ：
意圖為自己或第三人不法之所有，以詐術使人將本人或第三人之
物交付者，處五年以下有期徒刑、拘役或科或併科一千元以下罰
金。


司法院資訊處製作；財團法人民間司法改革基金會備份。
